【裁判字號】    92,易,1561
【裁判日期】    920626
【裁判案由】    竊盜
【裁判全文】
臺灣臺中地方法院刑事判決                        九十二年度易字第一五六一號
    公  訴  人  臺灣臺中地方法院檢察署檢察官
    被      告  乙○○
                甲○○
右列被告等因竊盜案件，經檢察官提起公訴（九十二年度偵字第五０五三號），本院
判決如左：
    主  文
乙○○共同連續攜帶兇器竊盜，累犯，處有期徒刑壹年貳月。
甲○○共同連續攜帶兇器竊盜，處有期徒刑柒月。
    事  實
一、乙○○前於民國八十六年間，因竊盜罪及違反麻醉藥品管理條例案件，經本院於
    八十六年九月十七日以八十六年度易字第四八二六號判處應執行有期徒刑一年，
    經臺灣高等法院於八十六年十二月十八日撤銷竊盜部分，判處有期徒刑一年，違
    反麻醉藥品管理條例案件駁回上訴，合併定其應執行有期徒刑一年一月確定；又
    於八十八年間，因妨害兵役條例案件，經本院於八十八年九月十日以八十八年度
    沙簡字第五九０號判處有期徒刑三月，如易科罰金，以三百元折算一日確定；復
    於八十九年間，因收受贓物罪及寄藏贓物罪，經本院於八十九年六月五日以八十
    九年度易字第一五四九號分別判處有期徒刑三月，合併定其應執行有期徒刑五月
    ；嗣經合併定其應執行有期徒刑一年六月，於八十八年十二月三日入監執行，甫
    於九十年十二月五日縮短刑期執行完畢，猶不知悔改。
二、乙○○為支付父親之住院醫療費用，竟基於行竊他人財物之概括犯意，意圖為自
    己不法之所有，於九十二年二月中旬起至九十二年三月一日五、六時許，駕駛其
    所有車牌號碼二Ｓ—０一四三號之紅色自小客車，在臺中縣神岡鄉轄區內不詳處
    所，徒手竊取道路旁屬於公有財產之鐵質水溝蓋（每塊價值約〈下同〉四百五十
    元），得手後，隨即以前開自小客車載往不詳處所出售，每片約可獲利三、四百
    元，每次行竊不超過四片之限度，合計每次行竊約可獲取一千二百元至一千六百
    元不等之利益；張建偉因醫院催繳父親住院醫療費用及小弟學費問題，為應付醫
    療費用及學費開銷，復與甲○○共同基於承前之概括犯意，於九十二年三月一日
    十三時許，由乙○○駕駛前開自小客車搭載甲○○，在臺中縣神岡鄉○○路與大
    圳路口附近，由甲○○負責把風，而由乙○○執持在附近路邊稻田內所撿拾不知
    何人所有客觀上足以對人之生命、身體、安全構成威脅而具有危險性，堪為兇器
    使用之鐮刀一把及其老闆陳國川所有客觀上足以對人之生命、身體、安全構成威
    脅而具有危險性，堪為兇器使用之鐵鎚一把，著手行竊路旁屬於公有財產之鐵質
    水溝蓋四十八片，得手後，即由張建偉與甲○○共同將前開鐵質水溝蓋放置於前
    開自小客車之行李廂內。嗣於九十二年三月一日十三時四十五分許，在臺中縣神
    岡鄉○○路與厚生路口，為巡邏員警當場查獲。
三、案經臺中縣警察局豐原分局報告臺灣臺中地方法院檢察署檢察官偵查起訴。
    理  由
一、訊據被告乙○○，對於右揭時地，連續多次行竊屬於公有財產之鐵質水溝蓋得手
    ，及與被告甲○○共同執持路邊撿拾不知何人所有之鐮刀，著手行竊屬於公有財
    產之鐵質水溝蓋得手，業於本院審理中坦認屬實，核與證人王○堂證述情節相符
    ，並有贓物領具保管單一份、現場照片十三張在卷可稽，復有扣案之鐮刀一把、
    鐵鎚一把為證，被告乙○○自白供述與現有事證相符，應堪置信。至於被告甲○
    ○則矢口否認有何共同攜帶兇器竊盜之犯行，辯稱：伊並不知道被告乙○○要行
    竊，伊並無參與行竊之意圖，伊均呆在車上，並未負責把風云云。經查：被告乙
    ○○於警詢中供稱：「於九十二年三月一日十三時許，我與甲○○駕車來到臺中
    縣神岡鄉○○路與中山路口附近，我向友人甲○○表明來意（欲竊取小型水溝鐵
    蓋牟利），希望友人幫我把風，不要讓人發現我的犯行，友人甲○○雖無口頭允
    諾協助，但其仍在車內幫我留意周圍人車動態。」等語（參照偵查卷第十八頁正
    面），復於偵查中供稱：「我們昨天下午一時開始偷的，是以鐵鎚、鐮刀偷的，
    其中鐵鎚是我老闆陳國川的，他放在我車上的，鐮刀是我昨天在神岡鄉路邊撿到
    的，昨天是我提議要偷的，我偷的目的是因我父母親住院，沒有錢付醫療費用，
    我是之前在十二月許就開始偷了，每次都偷三、四個，我以前都徒手直接拿起來
    ，每片可賣一百五十元至二百元，以前都是我自己一人去偷。去神岡鄉是因該處
    離廢五金行較近。」等語（參照偵查卷第四九頁），核與被告甲○○於偵查中供
    稱：「如被告乙○○所言，我們共偷了四十八個，都放在乙○○的車上，我們本
    來是要拿去廢五金行賣的。」等語（參照偵查卷第四九頁）相符，被告甲○○並
    未抗辯自白供述係出於非任意性，則其於警詢、偵查中之自白供述，自堪作為供
    述證據據以為認定事實之基礎，則被告甲○○事後於本院翻異前詞，否認參與竊
    盜之行為，即係事後卸責之詞，要難採信。又被告乙○○既已清楚告知被告甲○
    ○其行竊之意圖，進而為行竊之行為，被告甲○○若無共同行竊之意，理當逕速
    離去，何須停留車上代為留意四週動靜？且被告甲○○於被告乙○○行竊得手後
    ，復協助搬運至前開自小客車之行為，辯稱不知行竊之事，熟人能信，復以，被
    告乙○○著手行竊之時間，距離為警查獲之時間，約有四十五分鐘左右，衡諸常
    情，在此不算短暫之時間內，被告甲○○對於被告乙○○之舉動，理當足以認定
    被告乙○○之行竊行為，而被告甲○○猶願意代為看顧四周，顯見被告甲○○業
    已與被告乙○○達成共同行竊之犯意聯絡，並協議由被告甲○○擔任把風之工作
    ，而由被告乙○○下手行竊之行為分擔，是以，被告甲○○辯稱未參與行竊者，
    顯與事實不相符合，要難採信為真實。本件事證已臻明確，被告乙○○、甲○○
    竊盜犯行，均堪認定。
二、查：扣案之鐮刀一把，係屬外觀尖銳之利器，而扣案之鐵鎚一把，係屬質地堅硬
    之鐵製器具，在客觀上足以對人之生命、身體、安全構成威脅而具有危險性，應
    屬兇器無訛。被告乙○○基於行竊他人財物之概括犯意，意圖為自己不法之所有
    ，連續多次徒手行竊公有財產之鐵質水溝蓋得手，核被告乙○○所為，係犯刑法
    第三百二十條第一項之竊盜罪。又被告乙○○、甲○○基於共同行竊他人財物之
    犯意聯絡，意圖為自己不法之所有，由被告甲○○在旁把風，被告乙○○執持其
    所撿拾不知何人所有客觀上足以對人之生命、身體、安全構成威脅而具有危險性
    ，堪為兇器使用之鐮刀一把及其老闆陳國川所有客觀上足以對人之生命、身體、
    安全構成威脅而具有危險性，堪為兇器使用之鐵鎚一把，以竊取公有財產之鐵質
    水溝蓋四十八片得手，核被告乙○○、甲○○所為，均係犯刑法第三百二十一條
    第一項第三款之攜帶兇器竊盜罪。被告乙○○、甲○○就前開攜帶兇器竊盜犯行
    間，顯有共同之犯意聯絡及行為分擔，為共同正犯。被告乙○○所犯前開連續竊
    盜罪與攜帶兇器竊盜罪二者間，其時間緊接，手段同一，所觸犯犯罪構成要件相
    同之罪名，顯係基於概括犯意而反覆為之，為連續犯之裁判上一罪關係，應依刑
    法第五十六條之規定，從一重之連續攜帶兇器竊盜罪論處，並加重其刑。次查：
    被告乙○○曾於八十六年間，因竊盜罪及違反麻醉藥品管理條例案件，經本院於
    八十六年九月十七日以八十六年度易字第四八二六號判處應執行有期徒刑一年，
    經臺灣高等法院於八十六年十二月十八日撤銷竊盜部分，判處有期徒刑一年，違
    反麻醉藥品管理條例案件駁回上訴，合併定其應執行有期徒刑一年一月確定；又
    於八十八年間，因妨害兵役條例案件，經本院於八十八年九月十日以八十八年度
    沙簡字第五九０號判處有期徒刑三月，如易科罰金，以三百元折算一日確定；復
    於八十九年間，因收受贓物罪及寄藏贓物罪，經本院於八十九年六月五日以八十
    九年度易字第一五四九號分別判處有期徒刑三月，合併定其應執行有期徒刑五月
    ；嗣經合併定其應執行有期徒刑一年六月，於八十八年十二月三日入監執行，甫
    於九十年十二月五日縮短刑期執行完畢，此有臺灣高等法院被告全國前案紀錄表
    、臺灣臺中地方法院檢察署刑案資料查註紀錄表各一份在卷可稽，被告乙○○前
    受有期徒刑之執行完畢後，五年以內再犯有期徒刑以上之罪，為累犯，應依刑法
    第四十七條之規定，遞加重其刑。爰審酌被告乙○○因家中經濟狀況不佳，為籌
    措父母醫療費用及小弟學費及生活開銷，不思循正途，藉由正當工作以解決經濟
    困境，竟以行竊公有財產之鐵質水溝蓋變賣獲取不法利益之手段，獲取生活所需
    ，所獲得之不法利益非屬小額，且危害公有財產之安全，影響社會治安，而行竊
    路旁鐵質水溝蓋之結果，將造成民眾及車輛行路安全之危害，甚而影響道路之美
    觀，妨礙市容之觀瞻，惟被告乙○○犯罪後坦承犯行，犯後態度良好，至於被告
    甲○○參與行竊之程度，僅係擔任把風之角色，犯罪情節較為輕微，不過，行竊
    數量多達四十八片，非可小覷，惟被告甲○○犯罪後猶飾詞狡辯，不知悔悟等一
    切情狀，分別量處如主文所示之刑。
三、扣案之鐮刀一把、鐵鎚一把，均係被告乙○○持以行竊所用之物，業據被告乙○
    ○否認所有，復無任何事證足以認定係屬被告乙○○所有之物，自無從併予諭知
    沒收，附此敘明。
四、至於公訴人另認被告乙○○、甲○○基於共同行竊之犯意聯絡，意圖為自己不法
    之所有，於九十二年三月一日十三時許，駕駛前開自小客車，在臺中縣神岡鄉○
    ○路與中山路交叉口附近，由被告乙○○下車在路旁稻田內，發現黑色塑膠柄之
    鐮刀一把，被告乙○○即將該鐮刀竊取得手等情，因認被告乙○○、甲○○共同
    涉犯刑法第三百二十條第一項之竊盜罪嫌云云。訊據被告乙○○、甲○○則矢口
    否認有何竊取鐮刀之犯行，被告乙○○辯稱：該把鐮刀係自附近稻田裡撿拾而得
    ，並非行竊所得等語，被告甲○○則辯稱：伊並不知道被告乙○○行竊之事，更
    未參與等語。經查：被告乙○○於警詢中供稱：「我下車在路旁之稻田內尋獲乙
    把黑色塑膠握柄之鐮刀，以該把鐮刀撬拉鐵蓋後，再徒手將鐵蓋拔取，置於後車
    廂內，沿途行竊近二百公尺長，竊得有四十八片小型水溝蓋（如變賣約可得二千
    元左右），事畢將鐮刀丟棄於旁，‧‧‧」等語（參照偵查卷第十八頁正面），
    依據被告乙○○之警詢供述內容，被告乙○○於撿拾使用完畢後，隨即任意丟棄
    ，並無將前開鐮刀據為己有之不法意圖，而被告乙○○單純持有前開鐮刀之動機
    ，有可能係出於竊盜、侵占甚至於僅係單純之使用，現有事證並無從確認被告乙
    ○○持有之動機為何，自難僅憑被告乙○○、甲○○後續之竊盜行為，即予認定
    鐮刀之佔有亦係基於竊盜之結果，該部分原應為無罪判決之諭知，惟因公訴人認
    該部分與前開論罪科刑部分有連續犯之裁判上一罪關係，爰不另為無罪之諭知。
據上論斷，應依刑事訴訟法第二百九十九條第一項前段，刑法第二十八條、第五十六
條、第三百二十一條第一項第三款、第四十七條，判決如主文。
中      華      民      國      九十二      年    六    月    二十六    日
                                臺灣臺中地方法院刑事第六庭
                                        法  官  巫淑芳
右正本證明與原本無異。
如不服本判決，應於送達後十日內向本院提出上訴狀 （須附繕本） ，上訴於台灣高
法院台中分院。
                                        書記官
中      華      民      國      九十二      年    六    月    二十六    日
附錄論罪科刑法條：
刑法第三百二十一條：
犯竊盜罪而有左列情形之一者，處六月以上、五年以下有期徒刑：
  一  於夜間侵入住宅或有人居住之建築物、船艦或隱匿其內而犯之者。
  二  毀越門扇、牆垣或其他安全設備而犯之者。
  三  攜帶兇器而犯之者。
  四  結夥三人以上而犯之者。
  五  乘火災、水災或其他災害之際而犯之者。
  六  在車站或埠頭而犯之者。
前項之未遂犯罰之。


司法院資訊處製作；財團法人民間司法改革基金會備份。
